【裁判字號】    99,自,26
【裁判日期】    990608
【裁判案由】    侵占等
【裁判全文】
臺灣臺北地方法院刑事裁定                99年度自字第26號
自  訴  人  顏江山  住高雄市鼓山區壽山街13之2號4樓之6 
自訴代理人  黃美蓉律師
被      告  劉曉瑜  任職財政部臺北市國稅局
上列被告因侵占案件，經自訴人提起自訴，本院裁定如下：
    主  文
自訴駁回。
    理  由
一、自訴意旨詳如刑事自訴狀所載（如附件）。
二、按法院或受命法官，得於第一次審判期日前，訊問自訴人、
    被告及調查證據；第一項訊問及調查結果，如認為案件有第
    252 條、第253條、第254條之情形者，得以裁定駁回自訴，
    並準用第253條之2 第1項第1款至第4款、第2項及第3項之規
    定。刑事訴訟法第326條第1項、第3項分別定有明文。
三、次按所謂侵占，乃於持有他人所有物之狀態中，表現其排除
    他人之權利行使而圖謀為自己或第三人不法所有之行為，亦
    即，將其主觀上變易持有為所有之心態加以客觀化於外部之
    取得行為，是行為人若無持有他人所有物，即無侵占行為之
    可言。本件自訴人顏江山固指稱伊自認○○○○股份有限公
    司（下稱○○公司）陸續爆發之財務及逃漏稅醜聞可能與伊
    之檢舉函有關，便於民國92年11月間去電國稅局，經被告告
    知檢舉案件業經法務部調查局（下稱調查局）於86年間提報
    給國稅單位，後轉至國稅局，且獎金已經下來等語，然查：
  (一)自訴人於84年間多次向調查局（後由該局函轉財政部證券管
    理委員會【下稱證管會】處理）、證管會檢舉○○公司涉有
    不法情事，經證管會分別函覆稱：「83年度○○公司增資時
    ，全體董監事共認購12,450仟股，並非台端所稱認購26,500
    仟股。因部分董監事放棄認購，故據○○公司所申報內部持
    股轉讓申報書顯示增資後全體董監事共持有192,731,055 股
    ，亦非台端所稱2億9千餘萬股。再查，84年6 月29日股東會
    股東會當月份及前一個月份○○公司全體董監事均未有轉讓
    持股之情事，僅5 月份部分董監事因設質股票遭貸款銀行處
    分5,937 仟股，非台端所稱股東會之際○○公司董監事減少
    億股，造成股價巨跌」、「法務部調查局北部地區機動工作
    組84年8月29日電字第○○○○號函轉台端84年7月31日陳
    情書及台端84年9月25日致本會函，本會業於去（84）年10
    月11日及11月6日分別以台財證(三)第○○○○號及第○○
    ○○號書函函覆在案，台端若有其他之具體事證，請繼續提
    供憑辦」等語，此有證管會84年11月3日台財證(三)第○○
    ○○號、85年1月20日台財證(三)第○○○○號書函在卷可
    稽，足見自訴人所檢舉之事項，或經證管會認定與事實不符
    ，或經該會認為尚須自訴人提供具體事證以資憑辦，是自訴
    人所稱嗣後○○公司陸續爆發之財務及逃漏稅醜聞可能與伊
    之檢舉函有關等語，純屬自訴人主觀臆測之詞，不足採信。
  (二)又經本院函請財政部查明該部或所屬機關曾否受理自訴人檢
    舉○○公司涉有不法情事，而經該部或所屬機關核准發給檢
    舉獎金一節，經財政部函轉該部臺北市國稅局（下稱臺北市
    國稅局）查明後，由該局函覆稱：檢舉人（按：指自訴人顏
    江山）曾於93年1月12日（本局收文日期）及6月21日向本局
    舉發○○公司涉嫌逃漏稅，其檢舉書內容略以於84年期間購
    買該公司股票，發現該公司有洗錢問題，於84年7 月13日前
    後多次向調查局舉發該公司不法情事，並於84年9 月25日向
    證管會舉發，至85年1 月20日證管會寄予檢舉人該公司財務
    報表，請檢舉人代為蒐證，經檢舉人核對認為該公司涉有洗
    錢和逃漏稅情事，將該公司損益表作為直接證據，至調查局
    和證管會檢舉等情。經本局分別於93年1 月20日及7月6日以
    財北國稅審三字第○○○○號及○○○○號函復：「因已逾
    核課期間，本局不再調查處理」在案。檢舉人復於93年8月3
    日及94年7月24日來函陳情略以84至85年初向調查局和證管
    會提出檢舉，86年調查局提報本局，迄今本局未告知其辦理
    情形，直至93至94年間檢舉人電洽本局法務科表示可申請舉
    發獎金，惟本局前函回復與電話內容不符，檢舉人無法理解
    等情。本局復分別於93年9月17日及94年8月12日以財北國稅
    審三字第○○○○號函及財北國稅法字第○○○○號函復以
    ：「本局查無台端所述法務部調查局於86年間函送該公司逃
    漏稅案件，請於文到10日內提供具體事證資料。」及「本案
    本局前業以93年1月20日財北國稅審三字第○○○○號及93
    年7月6日財北國稅審三字第○○○○號函復台端，因已逾核
    課期間，本局不再調查處理。另查臺端93年6月21日（本局
    原函誤植為93年8月21日）來文所提供之財政部證券及期貨
    管理委員會85年1月20日（85）台財證（三）第○○○○號
    函，其內容為『台端關心證券市場管理，謹致謝忱；所提有
    關股市之建議，本會已錄案參考。..台端若有其他之具體事
    證，請繼續提供憑辦。』是就台端所提供之現有資料，並未
    成立具體之違章案，即無從據以核發舉發獎金。」次查，本
    局於84年曾辦理○○公司違章案件，係舉發該公司83年間無
    進貨事實虛報進項稅額，涉嫌違反營業稅法，嗣經復查決定
    撤銷原處罰鍰確定後，於93年2月19日變更裁處罰鍰金額為
    零元，惟該案經本局密件管制人員確認與旨揭檢舉人（按：
    指自訴人顏江山）不同，且舉發違章年度及違章事實與本案
    亦不同。本局承辦員初接獲旨揭檢舉人顏君來電時，誤將電
    腦檔所查獲之該案基本資料以為旨揭檢舉人所舉發，致顏君
    產生誤解等語，此有財政部臺北市國稅局99年4月13日財北
    國稅法二字第○○○○號函在卷可憑；嗣經本院再函請臺北
    市國稅局查明違章案件檢舉獎金核發程序及顏江山檢舉案曾
    否依程序核發檢舉獎金等節，經該局覆以：本局受理檢舉逃
    漏稅案件後，依「各級稽徵機關處理違章漏稅及檢舉作業要
    點」規定辦理相關稽查、審理作業，俟查明被檢舉人違章漏
    稅情事屬實，則做成裁罰處分，且依所得稅法第103條規定
    ，須待裁罰處分確定，受處分人亦繳清罰鍰後，方能辦理後
    續罰鍰獎金核發事宜，其核發程序為以書面通知檢舉人掛號
    寄回通知領獎函並檢附檢舉人本人身分證正反面影印本、切
    結書、檢舉人應得獎金領款收據及其本人郵局或銀行存摺帳
    戶影本等相關資料，俾便辦理洽領手續，經本局核對檢舉人
    身分無誤後，另函通知財政部臺北區支付處匯款至檢舉人帳
    戶。本案並無成立具體之違章案件，本局即無從依據上開程
    序核發檢舉獎金予顏君等語，此有臺北市國稅局99年5 月20
    日財北國稅政字第○○○○號函附卷可考，是本件並無證據
    證明自訴人所檢舉之案件業經主管機關認定成立違章案件並
    據以核發檢舉獎金，且依上開核發檢舉獎金之程序，被告亦
    無持有應核發給檢舉人獎金之可能，自難僅憑自訴人上開指
    訴，而對被告遽以公務侵占罪相繩。本件自訴人所指被告涉
    犯上開公務侵占罪嫌，犯罪嫌疑顯屬不足，有刑事訴訟法第
    252條第10款之情形，應予駁回自訴人之自訴。
據上論斷，應依刑事訴訟法第326條第3 項、第252條第10款，裁
定如主文。
中    華    民    國    99    年    6     月    8     日
                  刑事第四庭    審判長法  官  郭惠玲
                                      法  官  呂政燁
                                      法  官  李明益
上正本證明與原本無異。
如不服本裁定，應於裁定送達後5日內向本院提出抗告狀。
                                      書記官  劉穗筠
中    華    民    國    99    年    6     月    8     日

司法院資訊處製作；財團法人民間司法改革基金會備份。
